【裁判字號】    98,訴,1104
【裁判日期】    980619
【裁判案由】    違反毒品危害防制條例
【裁判全文】
臺灣彰化地方法院刑事判決              98年度訴字第1104號
公  訴  人  臺灣彰化地方法院檢察署檢察官
被      告  甲○○
上列被告因違反毒品危害防制條例案件，經檢察官提起公訴（98
年度毒偵字第1061、1071號），有刑事訴訟法第273 條之1 第1
項之情形，本院合議裁定由受命法官獨任進行簡式審判程序，茲
審理判決如下：
    主  文
甲○○施用第一級毒品，累犯，處有期徒刑捌月。又施用第一級
毒品，累犯，處有期徒刑柒月。應執行有期徒刑壹年貳月。
    事  實
一、甲○○前於民國（下同）92年間，因施用毒品案件，經送觀
    察、勒戒後，認無繼續施用毒品之傾向，於93年1 月15日執
    行完畢釋放，並由本院以93年度少調字第616 號為不付審理
    之裁定。又於上開觀察、勒戒執行完畢5 年內之93年間，因
    施用毒品案件，經本院以93年度訴字第1751號判決判處有期
    徒刑8 月確定（第一案），並於同年間，因搶奪案件，經臺
    灣高等法院臺中分院以94年度上訴字第304 號判決判決有期
    徒刑1 年2 月確定（第二案），上開二案經本院以94年度聲
    字第1315號裁定定應執行有期徒刑1 年8 月，甫於95年4 月
    7 日假釋出監，於95年6 月1 日保護管束期滿未經撤銷而視
    為執行完畢。詎仍不知悔改，竟基於施用第一級毒品海洛因
    之犯意，(一)於98年1 月20日晚間8 時許，在彰化縣員林鎮○
    ○路中油加油站之廁所內，以將海洛因摻入香菸吸食之方式
    ，施用第一級毒品海洛因1 次；嗣於21日下午3 時10分許，
    經警持案由為違反毒品危害防制條例之搜索票，在其位於彰
    化縣員林鎮○○里○○路626 號住處查獲，並經其同意採集
    尿液送驗，結果呈可待因、嗎啡陽性反應。(二)於同年4 月2
    日下午3 時30分許，在其上址住處房間內，以將第一級毒品
    海洛因摻水置入針筒注射進入體內之方式，施用第一級毒品
    海洛因1 次，嗣於翌日下午6 時50分許，因公共危險案件通
    緝到案，於有偵查犯罪職權之機關或個人發覺其犯罪前，自
    動向員警坦承有施用第一級毒品海洛因之犯行，並表示自首
    且願意接受裁判，經其同意後採尿液送驗，結果呈可待因及
    嗎啡陽性反應，始悉上情。
二、案經臺中市警察局第一分局報請臺灣臺中地方法院檢察署檢
    察官呈請臺灣高等法院臺中分院檢察署檢察官檢察長令轉本
    署，及經彰化縣警察局員林分局報請臺灣彰化地方法院檢察
    署檢察官偵查起訴。
    理  由
一、按除被告所犯為死刑、無期徒刑、最輕本刑為3 年以上有期
    徒刑之罪或高等法院管轄第一審案件者外，於刑事訴訟法第
    273 條第1 項程序進行中，被告先就被訴事實為有罪之陳述
    時，審判長得告知被告簡式審判程序之旨，並聽取當事人、
    代理人、辯護人及輔佐人之意見後，裁定進行簡式審判程序
    ；除簡式審判程序、簡易程序及第376 條第1 款、第2 款所
    列之罪之案件外，第一審應行合議審判，刑事訴訟法第273
    條之1 第1 項、第284 條之1 分別定有明文。本件被告甲○
    ○所犯係死刑、無期徒刑、最輕本刑為3 年以上有期徒刑或
    高等法院管轄第一審案件以外之罪，並於本院行準備程序時
    就被訴事實為有罪之陳述，本院合議庭依前揭規定，經評議
    結果，裁定改由受命法官獨任行簡式審判程序，先予敘明。
二、上開事實，業據被告甲○○於偵訊及本院審理時均坦承不諱
    ，且其分別於98年1 月21日、98年4 月3 日為警所採取之尿
    液，經送鑑驗結果，確均呈可待因、嗎啡陽性反應，此有彰
    化縣警察局員林分局委託檢驗尿液代號與真實姓名對照認證
    單、臺中市警察局霧峰分局委託鑑驗尿液代號與真實姓名對
    照表、詮昕科技股份有限公司98年4 月17日報告編號000000
    00號濫用藥物尿液檢驗報告、中山醫藥大學附設醫院檢驗科
    藥物檢測中心98年2 月4 日報告編號0000000 號尿液檢驗報
    告各1 紙附卷可稽，應認被告之自白確與事實相符，堪以採
    信。
三、按依毒品危害防制條例所為關於聲請觀察、勒戒或強制戒治
    之裁定，涉及拘束人身自由之保安處分，係有關實體事項而
    與實體判決具同等效力，於確定後，得以其違背法令為由，
    提起非常上訴。又施用第一、二級毒品為犯罪行為，毒品危
    害防制條例第10條定有處罰明文。故施用第一、二級毒品者
    ，依前揭規定本應科以刑罰，惟基於刑事政策，對合於一定
    條件之施用者，則依同條例第20條、第23條之規定，施以觀
    察、勒戒或強制戒治之保安處分。再毒品危害防制條例於民
    國92年7 月9 日修正公布，自93年1 月9 日施行，刪除二犯
    及三犯之規定，一改修法前繁雜之處遇程序，並認施用毒品
    者係屬病患性犯人，以觀察、勒戒戒除其身癮，並以強制戒
    治去除其心癮。其中第20條、第23條將施用毒品之刑事處遇
    程序，區分為「初犯」及「五年內再犯」、「五年後再犯」
    。依其立法理由之說明：「初犯」，經觀察、勒戒或強制戒
    治後，應為不起訴處分或不付審理之裁定；經觀察、勒戒或
    強制戒治執行完畢釋放後，「五年內再犯」者，因其再犯率
    甚高，原實施之觀察、勒戒及強制戒治既已無法收其實效，
    爰依法追訴或裁定交付審理。至觀察、勒戒或強制戒治執行
    完畢釋放後，「五年後再犯」者，前所實施之觀察、勒戒或
    強制戒治已足以遮斷其施用毒品之毒癮，為期自新及協助其
    斷除毒癮，仍適用「初犯」規定，先經觀察、勒戒或強制戒
    治之程序。從而依該次修正後之規定，僅限於「初犯」及「
    五年後再犯」二種情形，始應先經觀察、勒戒或強制戒治之
    程序。倘被告前於五年內已再犯，縱其第三次（或第三次以
    上）再度施用毒品之時間，在初犯或前次再犯經觀察、勒戒
    或強制戒治執行完畢釋放五年以後，已不合於「五年後再犯
    」之規定，且因前已於「五年內再犯」，顯見其再犯率甚高
    ，原實施觀察、勒戒或強制戒治，已無法收其實效，即應依
    該條例第10條處罰，不因其再犯之處遇僅受觀察、勒戒之執
    行，未經起訴處罰而有異（參照最高法院97年度第5 次刑事
    庭會議決議及97年度臺非字第406 號判決）。查被告前於92
    年間，因施用毒品案件，經送觀察、勒戒後，認無繼續施用
    毒品之傾向，於93年1 月15日執行完畢釋放，並由本院以93
    年度少調字第616 號為不付審理之裁定。又於上開觀察、勒
    戒執行完畢5 年內之93年間，因施用毒品案件，經本院以93
    年度訴字第171 號判決判處有期徒刑8 月確定之情，此有臺
    灣高等法院被告前案紀錄表、刑案資料查註紀錄表各1 份附
    卷可參，被告前既曾因施用毒品案件，經觀察、勒戒執行完
    畢釋放後之5 年內，已再犯施用毒品罪，復於98年1 月20日
    晚間8 時許及98年4 月2 日下午3 時30分許，犯本件施用第
    一級毒品海洛因之犯行，揆諸前揭說明，即非屬毒品危害防
    制條例第20條第3 項所規定之「五年後再犯」之情形，且因
    前已於「五年內再犯」，即應依毒品危害防制條例第10條之
    規定處罰。綜上所述，本案事證明確，被告犯行均堪認定，
    應予依法論科。
四、查海洛因係毒品危害防制條例所定之第一級毒品，依法不得
    持有、施用。被告於施用前持有第一級毒品海洛因之低度行
    為，各為施用之高度行為所吸收，均不另論罪。故核被告所
    為，均係犯毒品危害防制條例第10條第1 項之施用第一級毒
    品罪。又被告所犯上開施用第一級毒品海洛因2 次之犯行，
    均犯意各別，行為不同，應分論併罰。查被告前於93年間，
    因施用毒品案件，經本院以93年度訴字第1751號判決判處有
    期徒刑8 月確定（第一案），並於同年間，因搶奪案件，經
    臺灣高等法院臺中分院以94年度上訴字第304 號判決判決有
    期徒刑1 年2 月確定（第二案），上開二案經本院以94年度
    聲字第1315號裁定定應執行有期徒刑1 年8 月，甫於95年4
    月7 日假釋出監，於95年6 月1 日保護管束期滿未經撤銷而
    視為執行完畢之情，有臺灣彰化地方法院檢察署刑案資料查
    註紀錄表及臺灣高等法院被告前案紀錄表各1 份在卷可憑，
    其於5 年以內再犯本件有期徒刑以上之2 罪，構成累犯，應
    均依刑法第47條第1 項規定加重其刑。經查，被告於98年4
    月3 日下午6 時50分許，因公共危險案件通緝到案，於有偵
    查犯罪職權之機關或個人發覺其犯罪前，自動向彰化縣警察
    局員林分局員警黃輝棟、賴永川坦承有於98年4 月2 日下午
    3 時30分施用第一級毒品海洛因之犯行，並表示自首且願意
    接受裁判等情，此有被告甲○○之警詢筆錄1 紙附卷可參，
    此部分爰依刑法第62條前段規定減輕其刑，並依法先加後減
    之。爰審酌被告前即有施用毒品之前科，且曾因施用毒品送
    觀察、勒戒，仍未能戒除毒癮，竟再度施用毒品戕害自身健
    康，及其犯罪之動機、目的、所生危害及犯罪後尚知坦承犯
    行，態度良好等一切情狀，酌情量處如主文所示之刑，並定
    其應執行之刑。
五、據上論斷，應依刑事訴訟法第273 條之1 第1 項、第299 條
    第1 項前段，毒品危害防制條例第10條第1 項，刑法第11條
    前段、第47條第1 項、第62條前段、第51條第5 款，判決如
    主文所示。
六、如不服本判決，得於判決書送達之日起10日內，以書狀敘述
    理由，向本庭提出上訴。
本案經檢察官紀雅惠到庭執行職務。
中    華    民    國    98    年    6     月    19    日
                  刑事第九庭          法  官  黃齡玉
以上正本證明與原本無異。
如不服本判決應於收受判決後10日內向本院提出上訴書狀，並應
敘述具體理由；其未敘述上訴理由者，應於上訴期間屆滿後20日
內向本院補提理由書（均須按他造當事人之人數附繕本）「切勿
逕送上級法院」。
中    華    民    國    98    年    6     月    19    日
                                      書記官  林嘉賢
附錄本案論罪科刑法條全文：
毒品危害防制條例第10條
施用第一級毒品者，處 6 月以上 5 年以下有期徒刑。
施用第二級毒品者，處 3 年以下有期徒刑。


司法院資訊處製作；財團法人民間司法改革基金會備份。
